臺灣高等法院花蓮分院刑事附帶民事訴訟判決　　　 九十二年度交附民上字第二號
　　上　訴　人　庚○○○
　　　　　　　　己○○
　　　　　　　　辛○○
　　　　　　　　戊○○
　　兼 右一 人
　　法定代理人　甲○○
　　右五人共同
　　訴訟代理人　丙○○律師
　　被 上 訴人　乙　○
　　　　　　　　丁○○
右列上訴人等因被上訴人等過失致死案件，不服台灣台東地方法院中華民國九十二年
八月二十六日第一審刑事附帶民事訴訟判決（九十二年度交附民字第十四號），提起
上訴，本院判決如左：
    主  文
原判決關於駁回上訴人等後開第二項之訴部分撤銷。
被上訴人等應連帶給付上訴人庚○○○新台幣捌萬貳仟貳佰零貳元，上訴人甲○○新
台幣壹拾肆萬柒仟玖佰玖拾肆元，上訴人己○○、辛○○、戊○○各伍萬元，及被上
訴人乙○部分自民國九十二年三月廿二日起，被上訴人丁○○部分自同年月廿五日起
，均至清償日止，按年息百分之五計算之利息。
其他上訴駁回。
    事  實
甲、上訴人方面：
一、聲明：
  (一)、原判決廢棄。
  (二)、右開廢棄部分，被上訴人應連帶給付上訴人庚○○○新台幣（下同）八十二萬
      二千零十六元，給付上訴人甲○○二百四十二萬九千八百七十三元，給付上訴
      人己○○、辛○○、戊○○各五十萬元，及均自起訴狀繕本送達之翌日起至清
      償日止，按年息百分之五計算之利息。
二、陳述：
  (一)、被告乙○、丁○○為夫妻，係林振輝之父母兼監護人，對林振輝有照顧義務，
      均明知林振輝係有精神分裂症疾病數年，處於無識別能力狀態之人，需人時時
      在旁照料，不容任其一人自行外出漫遊馬路，否則極有可能橫衝直撞，致生人
      車往來之危險，加以林振輝亦有趁隙離家外出私遊之紀錄，二人更應注意防範
      ，惟當時情形並無不能注意之情形，於民國九十年三月二十一日傍晚時分，疏
      於看顧林振輝，致林振輝溜出家中漫遊，同日十八時二十八分許，林振輝蛇行
      至台九線公路三四八公里五百公尺處，擅自行走在南下快車道中央，致陳志忠
      因閃煞不及，追撞林振輝之後，機車失控滑倒，陳志忠因而傷重死亡，刑事部
      分，經台灣台東地方法院判決後，現上訴釣審理中。
  (二)、按不法侵害他人致死者，對於支出殯葬費之人，亦應負損害賠償責任。被害人
      對於第三人負有法定扶養義務者，加害人對於該第三人亦應負損害賠償責任。
      不法侵害他人致死者，被害人之父、母、子、女及配偶，雖非財產上之損害，
      亦得請求賠償相當之金額，民法第一百九十二條、第一百九十四條分別定有明
      文。被上訴人乙○、丁○○不法侵害陳志忠之生命，被上訴人二人對於上訴人
      因而所受之損害，依民法第一百八十五條規定，自應負連帶賠償責任。
  (三)、上訴人請求被上訴人賠償之各項損害，分述如次：
    (1)、殯葬費用部分：殯葬費用共四十五萬元，均由上訴人甲○○支出，經被上訴
        人同意，以十八萬元計算，不另提出收據，被上訴人自應對上訴人甲○○賠
        償此部分之費用。
    (2)、法定扶養費用部分：上訴人庚○○○係被害人陳志忠之母，上訴人甲○○係
        被害人陳志忠之妻，依民法第一一一四條及第一一一六條之一之規定，自得
        請求被害人負擔扶養義務，上訴人庚○○○育有一子一女，故被害人陳志忠
        之扶養義務為二分之一，依九十年綜合所得稅人扶養親屬免稅額，以每年七
        二０００元計算，再依霍夫曼公式計算扣除年息百分之五之中間利息，庚○○○餘命為一一．八六年，可請求之金額為8.9449×72000×1／2=322016元
        ，甲○○餘命為三五．０五年，可請求金額為20.5538×72000=0000000元。
    (3)、精神上之損害賠償部分：按不法侵害他人致死者，被害人之父母、子女及配
        偶雖非財產上之損害，亦得請求賠償相當金額。民法第一百九十四條分別定
        有明文。查被上訴人二人不法侵害陳志忠致死，已如前述，上訴人庚○○○
        係被害人之母，年事已高，無業，無房產，遭逢白髮人送黑髮人之悲慘情況
        ；上訴人甲○○正值壯年，業家管，做臨時工，用入二、三萬元，無土地，
        遭此喪夫之情景；上訴人己○○大學畢業，在新竹科學園區，月入三萬五千
        元、辛○○、戊○○均就學中，遭逢父喪，為彌補上訴人等之傷痛，爰請求
        被上訴人應各給付上訴人等五人各五十萬元之慰撫金。
    (4)、綜上，爰依損害賠償之法律關係，請求被上訴人二人應連帶給付上訴人庚○○○八十二萬二千零十六元，給付上訴人甲○○二百四十二萬九千八百七十
        三元，給付上訴人己○○、辛○○、戊○○各五十萬元。基上所陳，具見原
        審，認證用法，均有違誤，懇請鈞院鑒核俯賜撤銷原判決，改賜如上訴之聲
        明之判決。
三、證據：援用刑事訴訟調查之證據。
乙、被上訴人方面：
一、聲明：均駁回上訴。
二、陳述：陳志忠酒後駕駛無牌重機車，超速行駛，應負全部過失責任，伊等並無過
          失，自不負賠償責任。關於喪葬費部分同意以十八萬元計算，不另提出單
          據資料。伊等均係國小畢業，乙○做工，月入八千元，無房地，丁○○家
          管，經濟不佳。
三、證據：援用原審刑事部分有利之證據。
    理  由
一、本件上訴人等主張之前開事實，被上訴人等刑事責任部分，業經本院判處過失致
    死罪刑確定在案，有本院九十二年度交上易字第二十七號刑事判決可憑，被上訴
    人等應負過失致死責任，亦經認定在案，自堪信上訴人此部分之主張為真實。
二、按不法侵害他人致死者，對於支出殯葬費之人，亦應負損害賠償責任。被害人對
    於第三人負有法定扶養義務者，加害人對於該第三人亦應負損害賠償責任。不法
    侵害他人致死者，被害人之父、母、子、女及配偶，雖非財產上之損害，亦得請
    求賠償相當之金額，民法第一百九十二條、第一百九十四條分別定有明文。被上
    訴人乙○、丁○○不法侵害陳志忠之生命，被上訴人二人對於上訴人因而所受之
    損害，依民法第一百八十五條規定，自應負連帶賠償責任。上訴人等依據侵權行
    為之法律關係訴請判令被上訴人等賠償損害，自屬正當。茲就上訴人等請求被上
    訴人賠償之各項損害，分述如左：
  (一)、殯葬費用部分：殯葬費用共四十五萬元，均由上訴人甲○○支出，被上訴人自
      應對上訴人甲○○賠償此部分之費用。惟因該上訴人未能及時提出各項收據資
      料，經兩造同意以十八萬元計算，上訴人甲○○此部分請求，應予准許。
  (二)、法定扶養費用部分：上訴人庚○○○二十年十月十日生，為被害人陳志忠之母
      ，上訴人甲○○係被害人陳志忠之妻，依民法第一一一四條及第一一一六條之
      一之規定，自得請求被害人負擔扶養義務，上訴人庚○○○育有一子一女，故
      被害人陳志忠之扶養義務為二分之一，依九十年綜合所得稅人扶養親屬免稅額
      ，以每年七二０００元計算，再依霍夫曼公式計算扣除年息百分之五之中間利
      息，庚○○○餘命為一一．八六年，可請求之金額為8.9449×72000×1／2=32
      2016元，甲○○餘命為三五．０五年，可請求金額為20.5538×72000=0000000
      元，其此部分之請求，亦屬正當，應予准許。
  (三)、精神上之損害賠償部分：按不法侵害他人致死者，被害人之父母、子女及配偶
      雖非財產上之損害，亦得請求賠償相當金額。民法第一百九十四條分別定有明
      文。查被上訴人二人不法侵害陳志忠致死，已如前述，上訴人庚○○○係被害
      人之母，年事已高，無業，遭逢白髮人送黑髮人之悲慘情況；上訴人甲○○正
      值壯年，業家管，遭此喪夫之情景；上訴人己○○、辛○○、戊○○遭逢父喪
      ，為彌補上訴人等之傷痛，上訴人等請求被上訴人等應各給付五十萬元之慰撫
      金，審酌兩造之身分、地位及經濟能力（如事實，兩造之陳述所載）等一切情
      狀，本院認屬合理，亦應予准許。
三、綜上所述，上訴人甲○○請求之金額為一百四十七萬九千九百四十一元，上訴人
    庚○○○請求之金額為八十二萬二千零十六元，上訴人己○○、辛○○、戊○○
    各為五十萬元。惟被上訴人等抗辯被害人陳志忠與有重大過失主張過失相抵，本
    院審酌被害人陳志忠酒後駕駛重機車，又以時速一百公里之速度超速行駛，嚴重
    違反交通規則，應負百分之九十之過失責任，被上訴人等因疏忽，致其子林振輝
    行走於省道快車道而被撞及，應負百分十之過失責任。依此過失責任之比例相抵
    結果，各該上訴人等所請求應予准許之金額，上訴人甲○○為十四萬七千九百九
    十四元，上訴人庚○○○為八萬二千二百零二元（四捨五入），上訴人己○○、
    辛○○、戊○○各為五萬元，上訴人等並請求自起訴狀繕本送達之翌日即九十二
    年三月二十二日（乙○部分）、二十五日（丁○○部分）起至清償日止，按法定
    利率年息百分之五計算之利息，亦屬正當，上訴人等之請求在上開範圍內，應予
    准許。原審未詳加審究，遽為上訴人等全部敗訴之判決，自有可議。上訴人等上
    訴意旨就上述部分指摘原判決不當，為有理由。應將原判決關於上開部分撤銷改
    判如主文第二項所示。其他部分之上訴，則應予駁回。
據上論斷：應依刑事訴訟法第四百九十條前段，第三百六十九條第一項前段，第三百
六十八條判決如主文。
中      華      民      國    九十三    年      十      月    十四      日
                                審判長法官  謝  志  揚
                                      法官  陳  淑  媛
                                      法官  莊  謙  崇
右為正本證明與原本無異。
本件不得上訴。
                                    書記官  林  明  智
中     華      民      國    九十三    年      十      月    十四      日
